【裁判字號】    97,易,1511
【裁判日期】    971007
【裁判案由】    誣告
【裁判全文】
臺灣士林地方法院刑事判決              97年度易字第1511號
公  訴  人  臺灣士林地方法院檢察署檢察官
被      告  甲○○
上列被告因誣告案件，經檢察官提起公訴（97年度偵字第6751號
），本院判決如下：
    主    文
甲○○未指定犯人，而向該管公務員誣告犯罪，處有期徒刑參月
，如易科罰金，以新台幣壹仟元折算壹日。
    犯罪事實
一、甲○○為神恩有限公司（設臺北市○○區○○路10巷48號，
    下稱神恩公司）負責人，明知其以神恩公司名義簽發之復華
    商業銀行（嗣更名為元大商業銀行）內湖分行支票號碼AD00
    00000 ，發票日民國96年9 月23日，面額新臺幣（下同）36
    萬元支票1 張，係其於96年9 月22日交付予乙○○（另案為
    不起訴處分），並未遺失，卻於96年10月25日，向元大商業
    銀行內湖分行填寫票據掛失止付通知書以辦理票據掛失止付
    ，復填具遺失票據申報書，表示上揭支票係於96年9 月10日
    在路上遺失，而轉請臺北縣市政府警察局偵查涉嫌侵占遺失
    物罪。嗣受讓上開支票之持票人陳碧華提示該支票遭退票，
    始為臺灣票據交換所發現，而報警查獲上情。
二、案經臺灣士林地方法院檢察署檢察官自動檢舉偵查起訴。
    理    由
一、訊據被告甲○○雖不否認簽發上開支票號碼AD0000000 之支
    票1 紙予乙○○，嗣於96年10月25日，向元大商業銀行內湖
    分行填寫票據掛失止付通知書以辦理票據掛失止付，復填具
    遺失票據申報書等情，惟矢口否認有何未指定犯人誣告犯行
    ，辯稱：伊所開立之票面金額係3 千元，發票日為96年9 月
    22日，因未曾簽發36萬元支票，所以才會以為空白支票遺失
    而前往掛失云云。
二、經查：
  (一)上開發票人為神恩公司、付款銀行為復華銀行、支票號碼為
    AD0000000 之支票1 紙確實為被告親自簽發後交予乙○○，
    並未遺失，被告卻於96年10月25日，向元大商業銀行內湖分
    行填寫票據掛失止付通知書以辦理票據掛失止付，復填具遺
    失票據申報書，表示上揭支票係於96年9 月10日在路上遺失
    ，而轉請臺北縣市政府警察局偵查涉嫌侵占遺失物罪等情，
    為被告所不否認，且有支票正反面及退票理由單影本、掛失
    止付票據提示人資料查報表、票據掛失止付通知書、遺失票
    據申報書等在卷可稽（見偵查卷第11至14頁），是被告確有
    明知所簽發前開支票並未遺失卻謊稱遺失而誣指不特定人涉
    有侵占其所遺失之支票犯行，堪以認定。
  (二)被告所辯稱：伊在該支票上原所簽發之金額係3 千元，並非
    36萬元，是遭向伊借款之乙○○竄改，伊係因一時不查而誤
    認遺失云云，與因被告所指而涉竊盜罪嫌之被告乙○○所供
    述支票是被告向「陳建良」買毒品而交付之代價等情，雖有
    不同，然被告確實簽發上開支票號碼之支票交付乙○○而非
    遺失一情既為被告所坦認，且支票本為無因票據，則被告究
    竟係因何原因而交付他人自非本件應深究者，被告既明知已
    簽發上開票號支票，且有支票存根可供核對，則在銀行通知
    有前開支票提示時，被告自應自行核對支票票根以確認自己
    所簽發之支票，詎被告未為此途，反逕自掛失，則其對於受
    轉讓本件支票之人可能因此遭偵查機關追訴侵占遺失物之情
    顯然明知且不違背其本意，被告辯稱：無誣指他人犯罪之意
    云云，顯非可採。
  (三)況依常情，簽發支票之時，票面金額一欄應緊接書寫，避免
    遭人在其中加入其他數字而竄改之，而被告亦供述：伊簽發
    支票之習慣會在大寫之票面金額最後寫上「正」字以確定票
    面金額等詞，再參諸本件支票票面金額一欄「參拾陸萬元正
    」等字亦係緊接書寫，且一眼望之，尚難見有刻意擠入而使
    字體變小或扭曲之文字，則被告供稱：本件支票原來是寫「
    參仟元正」，後來被乙○○將「仟」改為「拾」、「正」改
    為「萬」，「陸」則是擠在更改過後之「拾」與「萬」中間
    等情，亦難想像。
  (四)綜上所述，被告辯以並無誣告不特定人犯罪等詞，尚難採信
    。被告明知前開支票為其所親自簽發並未遺失，卻又掛失，
    顯有誣告不特定人犯罪之情。本件事證明確，被告犯行已堪
    認定，應依法論科。
二、核被告所為係犯刑法第171條第1項未指定犯人誣告罪。爰審
    酌被告前曾因犯罪經判決執行，有臺灣高等法院被告前案紀
    錄表可稽，然未構成累犯，惟犯罪後未坦承犯行，與其犯罪
    之動機、手段、目的及所生之危害等一切情狀，量處如主文
    所示之刑，並諭知易科罰金之折算標準。
據上論斷，應依刑事訴訟法第284 條之1 、第299 條第1 項前段
，刑法第171 條第1 項、第41條第1 項前段，刑法施行法第1 條
之1 ，判決如主文。
本案經檢察官蔡啟文到庭執行職務
中    華    民    國    97    年    10    月     7    日
                  刑事第七庭  法  官  黎惠萍
以上正本證明與原本無異。
如不服本判決，應於收受送達後10日內向本院提出上訴書狀，其
未敘述上訴理由者，應於上訴期間屆滿後20日內向本院補提理由
書狀（均須按他造當事人之人數附繕本）。
                              書記官  夏珍珍
中    華    民    國    97    年    10    月     7    日
附錄本案論罪科刑法條全文
中華民國刑法第171條
（未指定犯人誣告罪）
未指定犯人，而向該管公務員誣告犯罪者，處 1 年以下有期徒刑
、拘役或3 百元以下罰金。
未指定犯人，而偽造、變造犯罪證據，或使用偽造、變造之犯罪
證據，致開始刑事訴訟程序者，亦同。


司法院資訊處製作；財團法人民間司法改革基金會備份。
